【裁判字號】    89,上易,2177
【裁判日期】    900221
【裁判案由】    傷害
【裁判全文】
臺灣高等法院高雄分院刑事判決                  八十九年度上易字第二一七七號
    上  訴  人  甲○○
    即  被  告
    選任辯護人  孫嘉
                鍾武雄  律師
右上訴人因傷害案件，不服臺灣高雄地方法院八十八年度易字第三八九九號中華民國
八十九年十一月十五日第一審判決（起訴案號：臺灣高雄地方法院檢察署八十八年度
偵字第一一八五八號），提起上訴，本院判決如左：
      主  文
上訴駁回。
      事  實
一、甲○○係乙○○（嗣後於民國八十九年農曆三月二十三日死亡）男友黃俊城之前
    任妻子（甲○○與黃俊城係於八十七年二月二十三日協議離婚），甲○○與乙○
    ○素因黃俊城之關係，而彼此有感情之糾葛。嗣甲○○於八十八年五月六日凌晨
    二、三時許，因與乙○○在電話中相談不合，甲○○竟於同日上午八時許，偕另
    一不詳姓名之成年男子，二人基於共同傷害之犯意，在高雄市○○區○○路與文
    忠路口附近之誠品大廈前，將當時騎機車途經該處之乙○○攔下，先由該不詳姓
    名成年男子持非屬渠等所有之磚頭攻擊乙○○，該不詳姓名之成年男子並將魏女
    抓住由甲○○持無法證明係渠等所有之美工刀一把割傷魏女身體，致魏女鼻樑紅
    腫瘀血、前額割裂傷五公分、右臉頰割裂傷三處分別長三公分、二公分、四公分
    ，左臉頰割裂傷二處分別長四公分、二公分，前頸割裂傷四處分別長十公分、二
    公分、五公分、八公分，前胸右上方割裂傷三處長十二公分、右下沿割傷二十公
    分、腹部右側割傷十公分、腹部左上方割傷十五公分、右上臂割裂傷七公分、右
    手肘割裂傷五公分、右前臂割裂傷二處分別長八公分及四公分、右大腿割裂傷十
    八公分、右膝外側割傷三公分、右足背割裂傷八公分、左上臂裂傷八公分、左前
    臂割傷六公分、左手掌背割傷二處分別長三公分及五公分、後背上方割裂傷三處
    分別長八公分、五公分、三公分，後背下方割傷五處分別長十二公分、二十公分
    、十五公分、十八公分、十二公分。嗣經路人發現，甲○○與該不詳姓名之男子
    始騎機車逃逸。
二、案經乙○○訴由臺灣高雄地方法院檢察署檢察官偵查起訴（八十八年五月六日申
    告）。（乙○○亦於八十八年五月十日製作警訊筆錄時向高雄市政府警察局鼓山
    分局提出告訴）
      理  由
一、訊據上訴人即被告甲○○矢口否認有右揭傷害犯行，辯稱：伊雖係黃俊城之前妻
    ，但已於八十七年二月二十三日協議離婚，亦未與乙○○因黃俊城而有感情糾紛
    ，且伊自八十八年五月六日凌晨二、三時許均與友人李秋波、小姑黃吳淑芬（即
    黃俊城之妹）在高雄市○○區○○路七十號十一樓家中泡茶聊天，至當日上午七
    、八時許，李秋波先行離開，伊與黃吳淑芬則在家中睡覺，不可能前往傷害乙○
    ○云云。惟查：
    （一）被告前開傷害犯行，業經告訴人乙○○於警訊、偵查中及原審審理中指訴
          明確，雖告訴人乙○○所述之情節互有出入，惟其指訴之基本情狀，則屬
          一致，尚不得以其所陳述之傷害情節稍有不同，即遽認告訴人之指訴為不
          可採信。
    （二）告訴人於受傷當日上午九時二十分曾至祐生醫院急診，有其提出之祐生綜
          合醫院診斷證明書一份（內附祐生醫院急診病歷紀錄）在卷可稽（見警卷
          第九頁、第十頁）。依上開診斷證明書所載內容，被告所受之傷勢如事實
          欄所載，且多達三十四處，傷處遍及四肢、臉部、胸部、腹部、頸部及後
          背，若非有人壓制告訴人，供另一人以美工刀為割傷之行為，單憑一人之
          力，應無法為此等傷害。況案發當時係五月之天候，一般之衣著為輕便之
          短袖衣服，如以美工刀之利器，必可劃破衣服而傷及身體，且如欲親自割
          傷自己之身體達三十四處之多，該持刀割傷身體之人應有相當之勇氣，否
          則必無法達成。再證人黃俊城於本院調查時固結證稱：乙○○當時的傷痕
          都是淺淺的，我認為是他自己割的，她的傷痕二、三天就痊癒（見本院九
          十年一月十一日筆錄）。惟證人黃俊城當時並未目睹現場情狀，且其稱告
          訴人係自己割的，亦係其臆測之詞，本難遽以其證詞，即謂被告未傷害告
          訴人，純係告訴人自傷之行為。且證人黃俊城於本院該日調查復結證稱：
          當時還與乙○○住在一起，伊接電話之後，伊就回到住的地方載乙○○去
          看醫生，她（指乙○○）說是甲○○做的（見本院同上日之筆錄），案發
          當時乙○○既與黃俊城同住，表示乙○○與黃俊城較為親近，則以當時之
          情境，乙○○於受傷後，對於與自己較為親近之人吐露真象，即屬必然，
          顯然乙○○當時對黃俊城所言應較為可採。益難以證明告訴人自傷其身體
          ，而故意以此誣陷被告，顯然告訴人指述之傷害情節較可採信。
    （三）檢察官於偵查中隔離訊問被告及證人黃吳淑芬、李秋波關於案發當日凌晨
          共處之情節，被告供稱：「我們二人半夜二點去找工作，地點是成功路、
          七賢路，再轉往六合夜市，回來是凌晨三、四點，至四點半魏女（乙○○
          ）打電話來找我，由吳淑芬接聽，聊了一個多小時，可能誤認是我接聽」
          ，黃吳淑芬則結證稱：「我於五月五日上班至（五月六日）凌晨一點，去
          甲○○家，她叫我陪她去找工作，因太晚了，我們就沒出去，留在家中泡
          茶聊天，有李秋波、我及甲○○三人，之後在七點多去睡覺，我睡至下午
          三點多離開，李秋波先離開。」，李秋波則結證稱：「我在甲○○家泡茶
          ，我們三人泡茶聊天，當天十二點多，甲○○、吳淑芬（黃吳淑芬）都在
          家裡，看電視、泡茶，一直沒有人外出。」，三人於偵查中所述情節顯不
          相符。被告所辯各情顯係事後卸責之詞，自無可採。又原審審理時再度隔
          離訊問案發當日被告與證人黃吳淑芬、李秋波共處之情形，被告稱：當日
          係李秋波先到，將近一小時後，約凌晨一點，黃吳淑芬才到。李秋波則證
          稱：當日（應係指五月五日）十一、二點，伊到甲○○住處時，甲○○與
          黃吳淑芬均已在家。黃吳淑芬則證稱：伊於當日凌晨二時許，到甲○○住
          處，當時李秋波不在場，一會兒李秋波才到。三人於原審審理時所述情節
          亦互不相同，且與三人於偵查中所供又不一致。益可證明被告所辯案發當
          時伊與黃吳淑芬、李秋波在家，並不在案發現場等詞顯非實在。
    （四）綜上所述，被告所辯純係嗣後卸責之詞，不足採信，本件事證明確，被告
          犯行洵堪認定。至於被告於本院調查時請求傳訊證人吳淑芬、李秋波，惟
          該二證人已於偵查、原審審理時均已到庭，且分別經隔離訊問，又本院已
          得心證，該二證人已無再予傳訊之必要，爰不予傳訊該二證人到庭，併予
          敘明。
二、核被告所為係犯刑法第二百七十七條第一項之傷害罪。被告與該不詳姓名之成年
    男子對本件傷害犯行有犯意聯絡及行為分擔，應係共同正犯。原審引用刑法第二
    十八條、第二百七十七條第一項、（原判決漏引罰金罰鍰提高標準條例第一條）
    之規定，並審酌被告因妒恨告訴人與其前夫交往，竟以美工刀割傷告訴人全身達
    三十四處，對告訴人造成身體上鉅上之痛苦，惡性可謂重大，又其以美工刀割傷
    告訴人之臉部，對告訴人顏面美觀已產生嚴重之損害，且犯後猶虛詞卸責，不知
    悔改等一切情狀，量處有期徒刑一年八月。並認傷害工具之美工刀一支，未能證
    明確為被告或共犯所有，不予沒收。本院復斟酌該不詳姓名成年男子所使用之磚
    頭，亦無法證明係被告或共犯所有，且未扣案，不宜宣告沒收。原判決之認事用
    法並無違誤，量刑亦稱允當。被告空言否認提起上訴，指摘原審判決不當，為無
    理由，應予以駁回。本院辯論終結後，被告復於九十年二月十二日具狀陳報稱其
    子黃瑞麟、黃瑞凱均屬年幼，雖係由其前夫監護，但被告仍須時時探視並負扶養
    義務，而請求予以宣告緩刑，惟被告僅因彼此感情之糾葛，即生恨意，遽以美工
    刀割傷告訴人全身達三十四處，對告訴人造成身體上鉅上之痛苦，惡性非輕，且
    其以美工刀割傷告訴人之臉部，對告訴人顏面美觀已產生嚴重之損害，雖告訴人
    已死亡，惟究被告之犯案情節，再參以被告之幼子係由其前夫監護，尚難認有宣
    告緩刑之必要，附此敘明。
據上論斷，應依刑事訴訟法第三百六十八條，判決如主文。
本案經檢察官張其主到庭執行職務。
中    華    民    國      九十      年       二       月     二十一   日
                              臺灣高等法院高雄分院刑事第五庭
                                  審判長法官  吳水木
                                        法官  趙文淵
                                        法官  陳朱貴
右正本證明與原本無異。
不得上訴。
                                      書記官  呂素珍
中    華    民    國      九十      年       二       月    二十三    日
附錄本判決論罪之法條：
刑法第二百七十七條第一項：
傷害人之身體或健康者，處三年以下有期徒刑，拘役或一千元以下罰金。
                                                                  Ｊ


司法院資訊處製作；財團法人民間司法改革基金會備份。
